臺灣高雄地方法院刑事判決　　　　　　　95年度易字第1137號
公　訴　人　臺灣高雄地方法院檢察署檢察官
被　　　告　丙○○
上列被告因贓物案件，經檢察官聲請簡易判決處刑（95年度偵緝
字第153 號），本院認不應以簡易判決處刑，改依通常程序審理
，判決如下：
    主      文
丙○○無罪。
    理      由
一、公訴意旨係以：被告丙○○明知日產廠牌、排氣量2000CC、
    1999年出廠、車牌號碼D6-6075 號、原引擎號碼為VQ000000
    00號（後遭磨滅後更改為VQ00000000號，下稱系爭車輛）之
    黑藍色自用小客車，係他人遭竊之車輛（為康陳麗霞所有，
    於民國89年2 月25日在屏東市○○○街失竊），竟基於牙保
    贓物之犯意，受真實姓名年籍不詳綽號「小陳」之成年男子
    委託，代為尋找該贓車之買主，後於91年11月21日，牙保該
    部贓車，以新台幣（下同）23萬元之價格出售予丁○○，因
    認被告涉犯刑法第349 條第2 項之牙保贓物罪等語。
二、程序部分：
  (一)按被告以外之人於審判外之言詞或書面陳述，除法律有規定
    者外，不得作為證據，刑事訴訟法第159 條固定有明文，惟
    被告以外之人於審判外之陳述，雖不符同法第159 條之1 至
    之4 規定，而經當事人於審判程序同意作為證據，法院審酌
    該言詞陳述或書面陳述作成時之情況，認為適當者，亦得為
    證據。又當事人、代理人或辯護人於法院調查證據時，知有
    第159 條第1 項不得為證據之情形，而未於言詞辯論終結前
    聲明異議者，視為有前項之同意，此亦據同法第159 條之5
    規定甚明。查證人丁○○、蘇廷財、李江仁、乙○○、康陳
    麗霞、王櫻賀、鍾丁儀、胡美玲於警詢中之陳述，為被告以
    外之人於審判外之言詞陳述，卷附車輛竊盜、車牌失竊資料
    個別查詢報表- 查詢車輛認可資料2 份、車輛買賣讓渡書、
    富邦產物保險股份有限公司95年4 月28日（95）富保業發字
    第073 號函、國泰世紀產物保險股份有限公司95年5 月22日
    （95）車字第400-25號函暨附件、汽車新領牌照登記書、交
    通部公路總局高雄區監理所屏東監理站91年3 月29日（九一
    ）高監屏字第9105720 號函、交通部公路總局嘉義區監理所
    雲林監理站91年4 月2 日嘉雲字第9103085 號函、車號9M-8
    811 號自小客車行照、車號D6-5770 號自小客車行照、雲林
    縣永昌當鋪收當物品日報表、永昌當票、裕隆汽車製造股份
    有限公司90年5 月22日裕服字第90030 號簡便行文表、內政
    部警政署刑事警察局90年6 月15日（90）刑紋字第83293 號
    鑑驗書、贓物認領保管單、切結書、仁武分局函文暨附件各
    1 份，均係被告以外之人於審判外之書面陳述，均屬於傳聞
    證據，惟檢察官及被告於本院準備程序及審判程序均未對於
    上開證據爭執證據能力並同意引為證據，本院審酌上開言詞
    及書面陳述作成時之證據取得過程並無瑕疵，且與待證事實
    具有關連性等情況，認為適當，應認依刑事訴訟法第159 條
    之5 第1 項之規定，得為證據，而有證據能力。
  (二)卷附系爭車輛照片11張，係傳達照相當時拍照客體之情況，
    而透過照片傳達的情形與現場真實情形，在內容上的一致性
    ，透過機械的正確性來加以保障，換言之，照片並不存在人
    對現實情形的知覺、記憶所經常發生的表現錯誤，是認照片
    之性質係非供述證據，並無傳聞法則之適用，且於此亦別無
    證據證明上開蒐證照片有經偽造變造之情形，自有證據能力
    。
三、實體部分
  (一)按犯罪事實應依證據認定，無證據不得認定犯罪事實；不能
    證明被告犯罪者，應諭知無罪之判決，刑事訴訟法第154 條
    第2 項、第301 條第1 項分別定有明文。又刑法上之贓物罪
    ，原在防止因竊盜、詐欺，侵占各罪被奪取或侵占之物難於
    追及或回復，故其前提要件，必須犯前開各罪所得之物，始
    得稱為贓物，最高法院41年台非字第36號著有判例要旨可參
    。
  (二)公訴意旨認被告有牙保贓物之犯行，無非以：被告坦承知悉
    系爭車輛係借屍還魂之車輛，並有系爭車輛買賣讓渡書、車
    輛竊盜車牌失竊資料查詢報表，及系爭車輛遭警查獲而留置
    保管之照片11張，佐以該車擋風玻璃上打印之引擎號碼為VQ
    00000000號，與車輛失竊報案資料報表所示之引擎號碼VQ00
    000000號不符等語為據。訊據被告固承認轉賣系爭車輛與告
    訴人丁○○，惟堅決否認有何牙保贓物犯行，辯稱：系爭車
    輛失竊後，經原承保失竊險之東泰產物保險股份有限公司（
    下稱東泰公司，後更名為國泰世紀產物保險股份有限公司）
    理賠證人即原車主康陳麗霞後，該車所有權業已移轉與東泰
    公司所有，東泰公司嗣委託「小陳」處理系爭車輛，伊與「
    小陳」接洽後，將該車以23萬元之價格介紹轉賣給告訴人丁○○，並已交付15萬元予「小陳」，然因伊誤判情勢，以為
    接受該車典當之當鋪無合法權利，詎當鋪負責人亦要價15萬
    元，事後因價格談不攏，乃無法交付系爭車輛予告訴人丁○○辦理過戶，伊並無牙保贓物犯行云云。經查：
  1.證人康陳麗霞所有之車牌號碼D6-6075 號自小客車（引擎號
    碼：VQ00000000號）於89年2 月25日失竊，失竊後經承保該
    車失竊險之東泰公司理賠保險金後，經警方於90年間循線至
    雲林縣永昌當鋪尋獲引擎號碼已變造為VQ00000000號，並改
    懸掛車牌D6-5770 號之前開自小客車，收當之證人即永昌當
    鋪負責人乙○○所涉竊盜等罪嫌嗣經台灣屏東地方法院檢察
    署檢察官於91年7 月31日以91年度偵字第2312號為不起訴處
    分確定在案，被告並與告訴人簽立讓渡書以23萬元之價格出
    售系爭車輛與告訴人之事實，有證人康陳麗霞警詢筆錄、車
    號D6-5570 號汽車新領牌照登記書2 份、交通部公路總局高
    雄區監理所屏東監理站91年3 月29日（九一）高監屏字第91
    05720 號函、交通部公路總局嘉義區監理所雲林監理站91年
    4 月2 日嘉雲字第9103085 號函、車號D6-5770 號自小客車
    行照、雲林縣永昌當鋪收當物品日報表、永昌當票、裕隆汽
    車製造股份有限公司90年5 月22日裕服字第90030 號簡便行
    文表、內政部警政署刑事警察局90年6 月15日（90）刑紋字
    第83293 號鑑驗書、贓物認領保管單、台灣屏東地方法院檢
    察署檢察官91年度偵字第2312號不起訴處分書各1 份附於台
    灣屏東地方法院檢察署91年度偵字第2312號案卷可稽，並經
    本院依職權調閱查核無訛，且有車輛讓渡書1 紙在卷可稽（
    警A 卷第9 頁），此部分事實均堪認定。
  2.次按，系爭車輛於89年2 月25日由東泰公司理賠證人即原車
    主康陳麗霞竊盜損失保險金531,829 元，該車尋回後東泰公
    司與永昌當鋪於92年1 月8 日聯名以26萬元之價格將系爭車
    輛出售予證人陳昭，雙方各得車款之一半，證人乙○○原
    將系爭車輛賣給被告，嗣因無法聯繫被告，乃於92年8 月26
    日由告訴人再給付17萬元後，將系爭車輛出售予告訴人，並
    於同日交付該車予告訴人，告訴人則負責與被告協調被告之
    前已給付證人乙○○之15萬元各節，有國泰世紀產物保險股
    份有限公司95年5 月22日（95）車字第400-25號函暨附件（
    95 年 度簡字第1798號卷第20、21頁）、切結書各1 份附卷
    可稽。而證人陳昭於本院審理中結證稱：伊從事汽車買賣
    ，汽車來源是從保險公司購買，伊沒有委託被告賣車，車號
    D6-6075 號自小客車當初是伊和東泰公司協議以26萬元買下
    ，永昌當鋪說他虧很多，後來伊以27萬元賣給永昌當鋪，永
    昌當鋪直接給伊14萬元，伊給東泰公司13萬元，伊不清楚被
    告說的15萬元是什麼，伊當時委託南部一個叫「阿強」的朋
    友處理，伊將車籍資料交給他拿給永昌當鋪，永昌當鋪再交
    錢給「阿強」，「阿強」匯給伊14萬元，伊沒有碰過被告，
    系爭車輛是東泰公司失竊後理賠的車而被套裝，原來車牌號
    碼是D6-6075 號，現車所看到的是D6-5770 號，這種車可以
    自由販賣，伊當初跟當鋪說重新申請新的車牌號碼，引擎號
    碼要重打，尾巴再打一個P 然後重新領牌，車身及引擎號碼
    若曾遭變造，經過監理站審核後重新領牌就可以自由販賣，
    因為必須回復車身原籍，所以打P 等語（本院96年1 月22日
    第4 至6 頁）；證人即永昌當鋪負責人乙○○於本院審理中
    結證稱：系爭車輛原係伊向保險公司以28萬元價格買下，伊
    和保險公司各損失一半，也就是要車的那個人要支付另一方
    14萬元，結果是伊買下，後來伊要以28萬元賣給被告，價格
    講好後，被告都沒出面，經過仁武鄉刑事組長莊小隊長介紹
    告訴人，莊小隊長說被告要買系爭車輛就是告訴人委託的，
    伊就直接與告訴人接洽，因為告訴人說被告有欠他的錢，所
    以伊就以14萬元將系爭車輛賣給告訴人，伊之前跟保險公司
    和解的14萬元就是被告拿給伊的，伊與保險公司和解時，被
    告就有說該車買到後要轉讓給他，被告給伊14萬元支付保險
    公司，告訴人說被告交付的14萬元是告訴人給的，所以伊只
    有向告訴人收取14萬元，伊也已經將車輛及車籍資料交付給
    告訴人，又證人陳昭是保險公司的人，伊與證人陳昭接
    洽以28萬元購買系爭車輛，簽立卷附92年1 月8 日協議書時
    ，系爭車輛在仁武鄉刑事組，車籍資料則在保險公司，最後
    是「阿強」與伊處理系爭車輛，伊給保險公司的錢是被告交
    付後，伊再轉匯給保險公司，伊另外有用自己名義與告訴人
    簽立買賣契約書，被告有交付15萬元給伊，伊再點給「阿強
    」，系爭車輛目前在告訴人處，伊向莊小隊長領車當日就將
    該車交給告訴人，與告訴人間之價款亦已結清，告訴人當時
    有告訴伊已對被告提出侵占告訴，並提出1 紙92年6 月28日
    三民第二分局警察局之通知書證明被告有跟告訴人拿錢說要
    賣系爭車輛給告訴人等語（本院96年1 月22日審判筆錄第7
    至12頁、96年3 月26日審判筆錄第6 、7 頁）；證人即原任
    職高雄縣警察局仁武分局員警莊新德則於本院審理中結證稱
    ：系爭車輛曾經扣在仁武分局，因為該車是失竊車，經出險
    後，該車即屬保險公司所有，證人乙○○是當鋪，系爭車輛
    當初是證人乙○○賣給善意第三人即持贓者，證人乙○○後
    來賠錢給善意第三人，善意第三人就將其權利讓給證人乙○○，因為保險公司也是受害人，協調後，由證人乙○○買下
    系爭車輛，事後將該車發還給證人乙○○時，告訴人跟伊說
    有個外號叫「阿寶」的人即被告有拿他部分的錢，說要買系
    爭車輛，因為被告一直聯絡不上，告訴人說要跟領車的人協
    調買下，卷附切結書是發還車子給證人乙○○後，證人乙○○與告訴人簽立的等語（本院96年3 月26日審判筆錄第4 、
    5 頁），佐參證人陳昭、乙○○、莊新德與被告並無怨隙
    ，自無故為不實證言之理，且渠等所述車輛買賣轉讓之過程
    互核大致相符，並與前揭國泰世紀產物保險股份有限公司95
    年5 月22日（95）車字第400-25號函暨附件、切結書載述內
    容吻合，而證人陳昭、乙○○所證述分別收受及交付之錢
    款雖略有出入，然以系爭車輛經手買賣人數甚多，其中之差
    額或係證人陳昭委託在南部處理買賣之「阿強」所隱匿賺
    取之價差，然此並無損於2 人間之交易事實，故渠等分別基
    於轉讓、買賣及承辦系爭車輛之過程所為之證述自屬真實可
    採。是參酌上開證人證述及卷附買賣相關文書，被告應係於
    系爭車輛尋回後，認有轉售獲利之機會，乃先行與告訴人議
    定以23萬元出售系爭車輛，並與權利人即證人乙○○洽購系
    爭車輛（斯時證人乙○○應尚在與保險公司協議由何人取得
    系爭車輛所有權），被告並先行給付證人乙○○15萬元車款
    ，詎因被告原與告訴人議定之價格23萬元不足承購，被告無
    法處理，嗣後乃由告訴人親自與證人乙○○協議再行給付17
    萬元後取得系爭車輛之事實，應堪認定。而系爭車輛原雖為
    已遭變更引擎號碼並改懸掛他車車牌之失竊贓車，然於警方
    尋獲該車後，系爭車輛已得以重新領牌之方式買賣並非贓物
    ，而被告於尚未取得系爭車輛所有權前即先介紹轉售告訴人
    ，於事後再向權利人即證人乙○○洽購轉售，雖事後因故未
    能履約，此亦僅屬民事上債務不履行之問題。是系爭車輛既
    係於90年4 月25日為警扣押，並循線查出被害人為證人康陳
    麗霞，而因證人康陳麗霞於89年2 月25日失竊時便已向東泰
    公司即國泰世紀產物保險公司之前身申請保險理賠給付，於
    90 年4月尋得該車後即由保險公司取得代位權，而與永昌當
    鋪協調就系爭車輛權利之行使，被告在此協調過程中介紹轉
    售已具有合法來源之車輛（姑不論國泰世紀產物保險公司與
    永昌當鋪協調結果最後由何者取得車輛所有權均同），自無
    足構成刑法之牙保贓物犯行。此外，復查無其他積極證據足
    資認定被告有何公訴人所指之牙保贓物犯行，依法自應為被
    告無罪之諭知。
據上論斷，應依刑事訴訟法第452 條、第301 第1 項前段，判決
如主文。
本案經檢察官甲○○到庭執行職務。
中　　華　　民　　國　　96　　年　　4 　　月 　　9　　日
                  刑事第十六庭審判長法  官  黃惠玲
                                    法  官  蔣志宗
                                    法　官  郭宜芳
以上正本證明與原本無異。
如不服本判決，應於判決送達後10日內，向本院提出上訴狀。
中　　華　　民　　國　　96　　年　　4 　　月　 　9　　日
                                    書記官  陳素徵
